臺灣彰化地方法院彰化簡易庭小額民事判決
111年度彰小字第443號
原      告  明台產物保險股份有限公司

法定代理人  長瀬耕一
訴訟代理人  王一如  
            莊子賢律師
被      告  劉發田  

上列當事人間請求損害賠償事件，本院於民國111年6月21日言詞
辯論終結，判決如下：
    主  文
被告應給付原告新臺幣壹萬零參佰玖拾肆元，及自民國一一一年
四月二十三日起至清償日止，按週年利率百分之五計算之利息。
原告其餘之訴駁回。
訴訟費用（除減縮部分）新臺幣壹仟元，由被告負擔其中新臺幣
壹佰肆拾參元，其餘由原告負擔。
本判決原告勝訴部分得假執行。但被告如以新臺幣壹萬零參佰玖
拾肆元為原告預供擔保，得免為假執行。
    理由要領
一、按訴狀送達後，原告不得將原訴變更或追加他訴，但擴張或
    縮減應受判決事項之聲明者，不在此限，民事訴訟法第255
    條第1項第3款定有明文。次按簡易事件因訴之變更或一部撤
    回，致其訴之全部屬於民事訴訟法第436條之8第1項之範圍
    者，承辦法官應以裁定改用小額程序，並將該簡易事件報結
    後改分為小額事件，由原法官依小額程序繼續審理，同一地
    方法院適用簡易程序審理事件事務分配辦法第7條第3項定有
    明文。本件原告原起訴聲明係請求被告應給付原告新臺幣（
    下同）170,500元，及自起訴狀繕本送達翌日起至清償日止
    ，按週年利率5%計算之利息。嗣於民國111年6月21日言詞辯
    論時變更聲明為被告應給付原告72,528元，及自起訴狀繕本
    送達翌日起至清償日止，按週年利率5%計算之利息，核屬減
    縮應受判決事項之聲明，與上開規定相符，應予准許。復依
    變更後訴之聲明，本件訴訟標的金額已在100,000元以下，
    而屬民事訴訟法第436條之8第1項規定之範圍，應適用小額
    訴訟程序，本院爰依職權改行小額訴訟程序，先予敘明。
二、原告主張：被告於109年8月13日下午6時4分許，駕駛車牌號
    碼00-0000號自用小客車（下稱肇事車輛），行經彰化縣彰
    化市中山路與華山路交岔路口處，原打左轉方向燈待轉，卻
    突然右轉且未保持行車安全間隔之過失，致擦撞由原告所承
    保、訴外人徐永義所有、由訴外人李汶勝駕駛之車牌號碼00
    0-0000號自用小客車（下稱系爭車輛），致系爭車輛受損。
    系爭車輛經送廠修復，原告已依保險契約代被保險人給付修
    理費用170,500元（含鈑金17,300元、烤漆25,000元、零件1
    28,200元）予修車廠，並依保險法第53條第1項之規定取得
    代位求償權。系爭車輛零件經折舊後，被告應給付原告系爭
    車輛修復費用72,528元，本件被告未依規定使用左轉燈，打
    左轉燈後突然向右偏，致系爭車輛閃避不及，應負全部過失
    責任，爰依民法第184條第1項前段、第191條之2前段及保險
    法第53條第1項之規定提起本件訴訟等語。並聲明：被告應
    給付原告72,528元，及自起訴狀繕本送達翌日起至清償日止
    ，按週年利率5%計算之利息。
三、被告則以：當時我在華山路路口停等要左轉中山路，是對方
    從我右邊要超車時才擦撞我的車輛，不是我去碰撞對方，我
    認為本件不用負賠償責任，當時我有打左轉燈，沒有往右偏
    ，我在停等過程中，左邊有車子要沿中山路由北往南行駛，
    為了要讓左邊車輛通行，我的車頭有稍微往右一點，但偏右
    時系爭車輛駕駛人還沒有超車，對方超車時，我的車子是靜
    止狀態，我認為是對方不當超車，且沒有保持安全距離，才
    會撞上我的車輛右方。另系爭的車輛左前門並沒有擦撞，但
    是維修單上面有左前門的維修費等語置辯。並聲明：原告之
    訴駁回。
四、得心證之理由：
（一）原告主張之上開兩車碰撞且支出維修費用等事實，業據其
      提出道路交通事故現場圖、事故照片、汽車險理賠申請書
      、車損照片、估價單、統一發票、汽車險賠款同意書、行
      車執照等為證，並經本院向彰化縣警察局彰化分局調取交
      通事故案件初步分析研判表、現場圖、調查報告表（一）
      、（二）、談話紀錄表、事故照片等資料核閱屬實，被告
      除承認確有與系爭車輛發生擦撞之事實外，其餘均予否認
      ，並以前揭情詞置辯。是本院應審酌者厥為：1.被告就系
      爭事故之發生是否應負侵權行為損害賠償責任？2.如是，
      被告對於原告所主張之受損部位是否應負損害賠償責任？
      3.原告所得請求被告賠償之金額多寡？茲析述如下。
（二）被告就系爭事故之發生是否應負侵權行為損害賠償責任：
    1.按因故意或過失，不法侵害他人之權利者，負損害賠償責
      任。民法第184條第1項前段定有明文。次按汽車、機車或
      其他非依軌道行駛之動力車輛，在使用中加損害於他人者
      ，駕駛人應賠償因此所生之損害。但於防止損害之發生，
      已盡相當之注意者，不在此限。民法第191條之2定有明文
      。該條規定在故意或過失之證明上，係採過失推定原則，
      故而在舉證上如被害人已得證明損害之發生與行為在客觀
      上具有因果關係時，即應由行為人舉證於防止損害之發生
      ，已盡相當之注意情形，始得免除賠償之責（最高法院96
      年度台上字第333號判決參照）。此倒置過失之舉證責任
      ，旨在保護被害人。故凡動力車輛在使用中加損害於他人
      者，由法律推定駕駛人侵害他人之行為係出於過失。次按
      被保險人因保險人應負保險責任之損失發生，而對於第三
      人有損失賠償請求權者，保險人得於給付賠償金額後，代
      位行使被保險人對於第三人之請求權；但其所請求之數額
      ，以不逾賠償金額為限，保險法第53條第1項亦有明定。
      復按汽車行駛至交岔路口，其行進、轉彎，應依下列規定
      ：五、左轉彎時，應距交岔路口三十公尺前顯示方向燈或
      手勢，換入內側車道或左轉車道，行至交岔路口中心處左
      轉，並不得占用來車道搶先左轉；行車遇有轉向、減速暫
      停、讓車、倒車、變換車道等情況時所用之燈光及駕駛人
      之手勢；汽車行駛時，駕駛人應注意車前狀況及兩車並行
      之間隔，並隨時採取必要之安全措施，道路交通安全規則
      第102條第1項第5款、第98條第1項第6款、第91條第1項、
      第94條第3項分別定有明文。
    2.經查，被告於上揭時、地駕駛肇事車輛，本欲左轉進入中
      山路，因為閃避左方來車而稍往右偏，然右偏時疏未注意
      應先顯示欲變換車道方向之燈光或手勢，亦未注意兩車並
      行間隔，並隨時採取必要之安全措施，致與系爭車輛發生
      擦撞，造成系爭車輛受有損害，被告之行為與系爭車輛所
      受損害間具有相當因果關係，並依民法第191條之2規定，
      推定被告之上開行為係有過失，被告復未舉證證明其就防
      止損害發生已盡相當之注意，自應就系爭車輛之損害負賠
      償責任。則原告已依保險契約支付系爭車輛之修復費用，
      並依保險代位之規定，請求被告負損害賠償責任，自屬有
      據。至被告辯稱係系爭車輛自其右邊超車才擦撞等語，然
      本院審酌被告駕駛肇事車輛顯示左轉方向燈並在車道停等
      ，依一般駕駛習慣及日常生活經驗，任何人在此情況下，
      均難預見該車駕駛會突然偏向右側行駛，系爭車輛是為直
      行，縱有未注意車前狀況及保持兩車並行間隔距離之情形
      ，亦無從據此免除被告之過失責任。是被告自不得以系爭
      車輛未注意車前狀況、貿然超車為由，諉其無須應負過失
      責任。
（三）被告僅對於原告所主張系爭車輛左側車身（不包含左前車
      門）、後保桿受損部位應負侵權行為損害賠償責任： 
    1.按當事人主張有利於己之事實，就其事實有舉證之責任，
      民事訴訟法第277條前段亦有明定，是民事訴訟如係由原
      告主張權利者，應先由原告負舉證之責，若原告先不能舉
      證，以證實自己主張之事實為真實，則被告就其抗辯事實
      即令不能舉證，或其所舉證據尚有疵累，亦應駁回原告之
      請求（最高法院99年度台上字第961裁定意旨參照）。
    2.經查，被告抗辯僅擦撞系爭車輛左後方，左前車門之損害
      不是伊所造成等語，本院審酌道路交通事故調查報告表(
      二)所記載撞擊位置、現場圖、談話紀錄表、事故照片，
      其中系爭車輛駕駛李汶勝於警詢時稱：「…前方車輛打左
      轉燈在路中準備左轉，我要繼續直行，結果前方那輛車突
      然向右行駛，因此發生碰撞。…第一次撞擊部位為左側車
      身，車殼凹陷及刮傷，左後車輪框刮傷，無故障。」等語
      ，有警詢陳述在卷可參，另觀現場警方所拍攝的照片中，
      雖有拍攝到系爭車輛左前門與左後門交接處有稍微痕跡等
      情形，惟原告所提系爭車輛送交車廠所拍攝之受損照片，
      僅有左後車門，左後車輪框之受損情形，並未有左前車門
      受損的照片，尚難認現場照片中就系爭車輛左前車門與左
      後車門交接處有稍微痕跡之情形，為被告之駕駛行為所造
      成，原告就復未能提出相關資料以實其說，亦未提出具體
      立證方法，是被告辯稱左前車門之受損非其所造成等語應
      為可採，故原告主張左前車門受損之部分，應不得向被告
      請求賠償，其餘均應准許。
（四）原告所得請求被告賠償之金額：
    1.按不法毀損他人之物者，被害人得請求賠償其物因毀損所
      減少之價額；負損害賠償責任者，除法律另有規定或契約
      另有訂定外，應回復他方損害發生前之原狀；第一項情形
      ，債權人得請求支付回復原狀所必要之費用，以代回復原
      狀，民法第196條、第213條第1項、第3項分別定有明文。
      又按物被毀損時，被害人除得依民法第196條請求賠償外
      ，並不排除民法第213條至第215條之適用，惟民法第196
      條之規定即係第213條之法律另有規定，請求賠償物被毀
      損所減少之價額，得以修復費用為估定之標準，但以必要
      者為限，例如：修理材料以新品換舊品，應予折舊。
    2.經查，原告就系爭車輛之左側車身（不包含左前車門）須
      支出修理費用為119,450元【含零件88,300元（左後車門3
      6,800元、左後鋁圈45,500元、車門鉚釘1,500元〈因車門
      鉚釘含前後車門部分，故審酌一半費用〉、左後車門防水
      橡皮4,500元）、工資12,300元（左後車門總成拆裝及左
      後車門配件移轉共5,000元、左戶定拆裝1,800元、左後葉
      鈑金-校正2,500元、後保桿總成拆裝及後保桿配件分解共
      1,500元、左後輪拆裝（防爆）300元、四輪定位1,500元
      ）、烤漆18,850元（含左後門內外、左戶定、左後喋、後
      保桿奈米烤漆）】，其中零件部分，係以新零件代替舊零
      件，揆諸前揭說明，自應將零件折舊部分予以扣除。又依
      行政院所頒之「固定資產耐用年數表」及「固定資產折舊
      率」之規定，其他業用客車之耐用年數為5年，依定率遞
      減法每年折舊1000分之369，另依營利事業所得稅查核準
      則第95條第6項規定「固定資產提列折舊採用定率遞減法
      者，以1年為計算單位，其使用期間未滿1年者，按實際使
      用之月數相當於全年之比例計算之，不滿1月者，以1月計
      」。參照系爭車輛行車執照所載，系爭車輛於106年7月出
      廠，計算至本件車禍發生日即109年8月13日，已使用3年2
      月（未滿1月，以1月計），扣除折舊後原告所得請求之零
      件費用為20,820元（詳如附表之計算式）。至於工資、烤
      漆部分，並無折舊問題。從而，系爭車輛之修復必要費用
      共計為51,970元【計算式：20,820元＋12,300元＋18,850元
      ＝51,970元】。
（五）又按損害之發生或擴大，被害人與有過失者，法院得減輕
      賠償金額或免除之；前二項之規定，於被害人之代理人或
      使用人與有過失者，準用之，民法第217條第1項、第3項
      分別定有明文。復按汽車行駛時，駕駛人應注意車前狀況
      及兩車並行之間隔，並隨時採取必要之安全措施，道路交
      通安全規則第94條第3項亦定有明文。查本件事故之發生
      ，被告固有如前揭所述之過失，惟李汶勝駕駛系爭車輛於
      上開路段，欲直行通過路口，卻未注意車前狀況及注意兩
      車並行之間隔，隨時採與必要安全措施，亦為本件事故發
      生之原因，此有上開交通卷宗在卷可參。本院綜合審酌本
      件事故發生緣由，再審酌雙方之過失情節比例一切情狀後
      ，認被告應負20%、李汶勝應負80%之過失責任。則原告代
      位行使損害賠償請求權，亦應承受李汶勝之過失，並依此
      比例酌減被告之賠償責任。從而，原告得請求被告賠償之
      金額應為10,394元【計算式：51,970元×20%＝10,394元，
      元以下四捨五入】。　
（六）末按給付無確定期限者，債務人於債權人得請求給付時，
      經其催告而未為給付，自受催告時起，負遲延責任；其經
      債權人起訴而送達訴狀，或依督促程序送達支付命令，或
      為其他相類之行為者，與催告有同一之效力；遲延之債務
      ，以支付金錢為標的者，債權人得請求依法定利率計算之
      遲延利息；應付利息之債務，其利率未經約定，亦無法律
      可據者，週年利率為百分之五，民法第229條第2項、第23
      3條第1項前段及第203條分別定有明文。本件原告代位被
      保險人請求被告應給付系爭車輛回復原狀所需之修理費用
      ，係以支付金錢為標的，且無確定給付期限，是原告就上
      揭所得請求之金額，請求自起訴狀繕本送達被告翌日即11
      1年4月23日起至清償日止，按週年利率5%計算之利息，併
      應准許。
五、綜上所述，原告依民法第184條第1項前段、第191條之2前段
    及保險法第53條第1項之規定，請求被告給付10,394元，及
    自起訴狀繕本送達被告之翌日即111年4月23日起至清償日止
    ，按週年利率5%計算之利息，為有理由，應予准許；逾此範
    圍之請求，則無理由，應予駁回。
六、本件事證已臻明確，兩造其餘主張及攻擊防禦方法，核與判
    決結果不生影響，爰不一一論述，附此敘明。　　
七、本件原告勝訴部分係小額程序為被告敗訴之判決，依民事訴
    訟法第436條之20規定，應依職權宣告假執行；並依同法第3
    92條第2項規定，依職權宣告被告如預供擔保，得免為假執
    行。
八、訴訟費用負擔之依據：民事訴訟法第79條。另原告減縮部分
    之訴訟費用則由原告負擔，附此敘明。
中    華    民    國   111    年    7     月    5     日
                  臺灣彰化地方法院彰化簡易庭
                      法  官  李欣恩
以上正本係照原本作成。　　　　　　　　　　　
如不服本判決，僅得以判決違背法令為理由提起上訴，並應於判
決送達後20日內，向本院提出上訴狀。（須按他造當事人之人數
附繕本）。如委任律師提起上訴者，應一併繳納上訴審裁判費。
中　　華　　民　　國　　111 　年　　7 　　月　　5 　　日
                      書記官  顏麗芸
附表
-----
折舊時間           金額
第1年折舊值        88,300×0.369=32,583
第1年折舊後價值    88,300-32,583=55,717
第2年折舊值        55,717×0.369=20,560
第2年折舊後價值    55,717-20,560=35,157
第3年折舊值        35,157×0.369=12,973
第3年折舊後價值    35,157-12,973=22,184
第4年折舊值        22,184×0.369×(2/12)=1,364
第4年折舊後價值    22,184-1,364=20,820